【裁判字號】    97,上訴,369
【裁判日期】    971202
【裁判案由】    殺人未遂等
【裁判全文】
臺灣高等法院刑事判決                 97年度上訴字第369號
上  訴  人  臺灣臺北地方法院檢察署檢察官
被      告  乙○○
選任辯護人  謝啟明律師
            杜英達律師
上列上訴人因被告違反槍砲彈藥刀械管制條例等案件，不服臺灣
臺北地方法院96年度訴字第1134號，中華民國96年12月28日第一
審判決（起訴案號：臺灣臺北地方法院檢察署95年度偵字第2764
3號），提起上訴，本院判決如下：
    主  文
原判決關於違反槍砲彈藥刀械管制條例部分及執行刑撤銷。
乙○○未經許可，持有具有殺傷力之改造手槍，處有期徒刑壹年
柒月，併科罰金新臺幣伍萬元，罰金如易服勞役，以新臺幣壹仟
元折算壹日。扣案之仿美國BERETTA廠製M9型手槍（槍枝管制編
號0000000000號）壹把（含彈匣壹個）及直徑約8.5mm金屬彈頭
之土造子彈貳顆均沒收。
    事  實
一、乙○○於民國95年12月20日上午2時許，與友人鄭信政等多
    人，至臺北市○○區○○街115號2樓統帥舞廳內飲酒消費，
    詎因鄭信政與甲○○發生口角，甲○○之友人王峻智於同日
    上午3時19分以所有具有殺傷力之仿美國BERETTA廠製M9型半
    自動手槍朝天花板開射2槍威嚇。乙○○明知具殺傷力之改
    造手槍、子彈，非經中央主管機關許可，不得持有，竟基於
    未經許可持有之犯意，在混亂中趁王峻智手上未拿穩時取走
    上揭槍彈而插放於後背腰際。約5分鐘後又另行起意，明知
    持槍朝人體射擊會造成死亡之結果，復基於殺人之故意，持
    該手槍朝甲○○身體射擊，而擊中甲○○左下腹部，彈頭停
    留於右大腿中，致甲○○受有泌尿道之嚴重傷害而於同日上
    午3時25分被抬離舞廳送醫，幸經及時救治，未造成死亡結
    果（殺人未遂部分，業經原審法院判處有期徒刑2年8月確定
    。乙○○於擊中甲○○後，乃持該槍（含彈匣1個及子彈3顆
    ）逃逸，將該槍彈埋藏在臺北市○○區○○街192號前花圃
    內，並於偵查機關尚未發覺其為犯罪行為人前，於95年12月
    25 日主動向臺北市政府警察局萬華分局員警自首，並帶同
    警方前往上開藏放地點取出前揭仿美國BERETTA廠製M9型手
    槍（槍枝管制編號0000000000號）1把（含彈匣1個）及直徑
    約8.5mm金屬彈頭之土造子彈3顆（後鑑定發射1顆，僅餘2顆
    ），並為警扣押，而報繳全部槍、彈。
二、案經臺北市政府警察局萬華分局報告臺灣臺北地方法院檢察
    署檢察官偵查起訴。
    理  由
一、有罪部分：
（一）上揭事實，業據被告乙○○坦承不諱，並有案發時地之監
      視錄影翻拍照片、取出槍彈之現場照片在卷可稽，復有前
      開手槍、子彈扣案可資佐證。扣案手槍經送內政部警政署
      刑事警察局鑑定，認係仿美國BERETTA廠製M9型半自動手
      槍，機械性能良好，可擊發適用之子彈，具殺傷力；送鑑
      子彈3顆，認均係土造子彈（均內具直徑約8.5mm之土造金
      屬彈頭），採樣1顆試射，可擊發，認具殺傷力，有該局
      96年1月31日刑鑑字第0960000177號槍彈鑑定書在卷可憑
      （見偵查卷第140至143頁）。且被告用手持上開槍彈射擊
      被害人甲○○，客觀上能已造成被害人甲○○如事實欄所
      載之傷害，亦足認確具殺傷力。
（二）按所謂持有，係指執持占有，將之置於自己管領之下而言
      。觀之被告取得上揭槍彈後，先將之置放於後腰際，然後
      對被害人甲○○開槍，旋持該槍彈逃逸，並埋藏在臺北市
      松山區○○街192號前花圃內之事實，該槍彈均在被告執
      持占有中，自係持有。被告所犯事證明確，堪以認定。
（三）核被告所為，係犯槍砲彈藥刀械管制條例第8條第4項、第
      12條第4項未經許可持有具有殺傷力之改造手槍、子彈罪
      。被告以一行為同時持有手槍、子彈，為想像競合犯，應
      從一重之之未經許可持有具有殺傷力之改造手槍罪處斷。
      本件被告行為後，雖經人報警處理，惟偵查機關尚未查明
      係被告所犯，直至95年12月25日，被告向萬華分局員警自
      首，並帶同警方前往上開藏放地點取出前揭仿美國BERETT
      A廠製M9型半自動手槍（槍枝管制編號0000000000號）1把
      （含彈匣1個）及直徑約8.5mm金屬彈頭之土造子彈3顆等
      情，始知犯人，此有萬華分局調查筆錄可稽，並經證人即
      承辦員警潘以鏜證述綦明。是被告在有偵查犯罪職權之機
      關尚不知何人為犯罪行為人之前，即自行陳明犯行而接受
      裁判，並報繳該槍彈，應依槍砲彈藥刀械管制條例第18條
      第1項之規定減輕其刑。
（四）原審認被告違反槍砲彈藥刀械管制條例部分事證明確，予
      以論罪科刑，固非無見。惟檢察官就被告自王峻智手中取
      下該槍彈部分，尚起訴搶奪罪嫌，並認與違反槍砲彈藥刀
      械管制條例部分具有想像競合之裁判上一罪關係。原判決
      就此搶奪部分，未予說明，容有未合。檢察官上訴，指被
      告應成立搶奪罪名，雖無理由（詳見後述），惟原判決既
      有可議，自應由本院就違反槍砲彈藥刀械管制條例部分及
      執行刑撤銷，並就違反槍砲彈藥刀械管制條例予以改判。
      爰審酌被告並無前科（參卷附本院被告前案紀錄表）及其
      犯罪之動機、目的、手段、所生危害、係因被害人之友人
      先持槍射擊恫嚇，被告始有持有該槍彈之行為、犯後坦承
      犯行等一切情狀，量處如主文所示之刑，並就罰金刑部分
      諭知易服勞役之折算標準。至扣案之仿美國BERETT A 廠
      製M9型半自動手槍（槍枝管制編號0000000000號）1把（
      含彈匣1個）及送鑑後所餘直徑約8.5mm金屬彈頭之土造子
      彈2顆，均屬違禁物，應依刑法第38條第1項第1款規定宣
      告沒收。另扣案子彈經內政部警政署刑事警察局鑑定時已
      試射之1發及被告射擊被害人甲○○所遺留於在身體內經
      取出之彈頭1顆，皆因已擊發而不具有子彈之完整結構，
      失去其效能，堪認已不具殺傷力而非違禁物，故不予宣告
      沒收。
二、不另諭知無罪部分：
（一）公訴意旨另以：被告於前揭時地自王峻智手上搶奪上開槍
      彈，尚涉有刑法第325條第1項搶奪罪嫌，並與違反槍砲彈
      藥刀械管制條例部分具有裁判上一罪之想像競合關係。
（二）按「刑法上之搶奪罪，係以意圖為自己或第三人不法之所
      有為構成要件之一。此種據為所有之意思，必須於搶奪時
      即已存在，苟當時並無據為所有之意，迨其後因他項原因
      拒不交還，仍與該罪之意思條件不符，即不得遽以搶奪論
      」（20年上字第1228號判例參照）、「刑法上之搶奪罪，
      係以意圖為自己或第三人不法之所有而搶奪他人之動產為
      構成要件。被告之地與上訴人所種荔枝之地毗連，因誤認
      荔枝在其地界內，予以摘取，既欠缺意思要件，即難遽以
      搶奪論」（40年台上字第6號判例參照）。
（三）訊據被告堅決否認有何據為己有之意圖，辯稱：因當時有
      人開槍，現場情況混亂，為保護自己及友人，未及多想，
      即從王峻智手中拿下上開槍彈，並因自己也在現場開槍，
      感到害怕，一時不知所措，才埋到花圃裡，但愈想愈不對
      ，便去自首，並帶警方起出上開槍彈等情。經查：現場當
      時鄭信政與林政修發生口角，甲○○之友人王峻智拿出上
      開槍彈開槍威嚇，已如前述；且依王峻智之供述及現場監
      視錄影翻拍照片所示，現場雙方多人拉扯推擠，且除本件
      經被告自王峻智手上取走之槍彈外，王峻智尚持有另1把
      手槍，另不知名人士亦持有另1把手槍。被告於此情況下
      ，自王峻智手中拿下本件槍彈，並開槍打中被害人甲○○
      ，則依其所辯，為保護自己及在場友人，且因感到害怕，
      不知所措下將該槍彈埋在花圃，合於情理，實難認為係基
      於據為己有之不法所有意圖。且被告將上開槍彈埋在花圃
      後，未幾日即向警方自首，並帶同警方起出上開槍彈，尤
      見並無不法所有之意圖。此外復查無其他積極證據足資證
      明被告有何不法所有之意圖，自難僅因其自王峻智手上拿
      取上開槍彈，並開槍，然後埋在花圃之客觀外在事實，即
      遽認成立搶奪犯行。惟檢察官認此部分與前揭違反槍砲彈
      藥刀械管制條例部分有裁判上一罪之想像競合關係，爰不
      另為無罪之諭知。
據上論斷，應依刑事訴訟法第369條第1項前段、第364條、第299
條第1項前段、槍砲彈藥刀械管制條例第8條第4項、第12條第4項
、第18條第1項，刑法第11條前段、第55條、第42條第3項前段、
第38條第1項第1款，判決如主文。
本案經檢察官呂建昌到庭執行職務。
中    華    民    國    97    年    12    月    2     日
                  刑事第七庭審判長法  官  陳晴教
                                  法  官  游紅桃
                                  法  官  王詠寰
以上正本證明與原本無異。
如不服本判決，應於收受送達後十日內向本院提出上訴書狀，其
未敘述上訴之理由者並得於提起上訴後十日內向本院補提理由書
（均須按他造當事人之人數附繕本）「切勿逕送上級法院」。
                                  書記官  高柑柏
中    華    民    國    97    年    12    月    2     日
附錄：本案論罪科刑法條全文
槍砲彈藥刀械管制條例第8條
未經許可，製造、販賣或運輸鋼筆槍、瓦斯槍、麻醉槍、獵槍、
空氣槍或第4條第1項第1款所定其他可發射金屬或子彈具有殺傷
力之各式槍砲者，處無期徒刑或5年以上有期徒刑，併科新臺幣1
千萬元以下罰金。
未經許可，轉讓、出租或出借前項所列槍枝者，處 5 年以上有期
徒刑，併科新臺幣 1 千萬元以下罰金。
意圖供自己或他人犯罪之用，而犯前二項之罪者，處無期徒刑或
 7 年以上有期徒刑，併科新臺幣 1 千萬元以下罰金。
未經許可，持有、寄藏或意圖販賣而陳列第 1 項所列槍枝者，處
 3年以上10年以下有期徒刑，併科新臺幣700萬元以下罰金。
第 1 項至第 3 項之未遂犯罰之。
槍砲彈藥刀械管制條例第12條
未經許可，製造、販賣或運輸子彈者，處 1 年以上 7 年以下有
期徒刑，併科新台幣 500 萬元以下罰金。
未經許可，轉讓、出租或出借子彈者，處 6 月以上 5 年以下有
期徒刑，併科新台幣 300 萬元以下罰金。
意圖供自己或他人犯罪之用，而犯前二項之罪者，處 3 年以上
10 年以下有期徒刑，併科新台幣 700 萬元以下罰金。
未經許可，持有、寄藏或意圖販賣而陳列子彈者，處 5 年以下有
期徒刑，併科新台幣 300 萬元以下罰金。
第 1 項至第 3 項之未遂犯罰之。


司法院資訊處製作；財團法人民間司法改革基金會備份。
